臺灣高等法院刑事判決　　　　　　　 100年度交上易字第64號
上　訴　人　臺灣臺北地方法院檢察署檢察官
上　訴　人
即　被　告　張金生
選任辯護人　謝世瑩律師
上列上訴人等因被告過失傷害案件，不服臺灣臺北地方法院99年
度交易字第926 號，中華民國100年1月20日第一審判決（起訴案
號：臺灣臺北地方法院檢察署99年度偵字第22232 號），提起上
訴，本院判決如下：
    主  文
上訴駁回。
張金生緩刑參年。
    事實及理由
一、張金生係計程車司機，以駕車載送客人為業，係從事駕駛業
    務之人，於民國99年9 月21日下午3 時許，駕駛車牌號碼33
    9-EL營業小客車沿臺北市○○路○ 段由南往北方向行駛，至
    中華路1 段與寶慶路交岔路口欲左轉寶慶路時，本應注意車
    前狀況，並隨時採取必要之安全措施，而依當時情況，亦無
    不能注意之情事，竟疏未注意林玉雲騎乘腳踏車沿行人穿越
    道由西往東方向穿越中華路一段之車前狀況，未採取必要之
    安全措施，即貿然左轉，致所駕駛之營業小客車左前車頭撞
    及林玉雲騎乘之腳踏車，腳踏車倒地，造成林玉雲受有創傷
    性顱內出血、右手肱骨骨折等傷害。張金生肇事後，於有偵
    查犯罪職權之公務員發覺其犯罪前，不逃避留在現場，並當
    場向前往現場處理本件車禍之員警坦承肇事而自首，且接受
    裁判。案經林玉雲訴由臺北市政府警察局中正第一分局報請
    臺北地方法院檢察署檢察官偵查起訴。
二、本案經本院審理結果，認第一審以被告張金生犯刑法第 284
    條第2 項前段業務過失傷害罪，判處有期徒刑3 月，並諭知
    易科罰金折算之標準為新臺幣1,000 元折算1 日，認事用法
    及量刑均無不當，應予維持，除證據部分補載道路交通事故
    肇事人自首情形紀錄表，理由部分補載汽車駕駛人有隨時警
    戒前方，預防危險發生之義務，是以道路交通安全規則第94
    第3 項規定，汽車駕駛人，應注意車前狀況，隨時採取必要
    之安全措施。被告以駕駛汽車為業，對此規定自應注意遵守
    外，其餘引用第一審判決書記載之證據及理由（如附件）。
三、檢察官上訴意旨略以：被告張金生於肇事後，並未對被害人
    為任何賠償，亦未與被害人達成和解，且被害人當下即因顱
    內出血進行開顱手術，並受有右手肱骨骨折之傷害，其傷勢
    相當嚴重，述後仍須專人照顧，對生活造成重大影響，原審
    僅量處有期徒刑3 月，量刑過輕，請將原判決撤銷，更為適
    當合法之判決等語。被告上訴意旨略以：伊就本件道路交通
    事故之發生，雖有過咎，惟事後已盡力與被害人和解，請從
    輕量刑，並予自新之機會云云。第按：關於刑之量定，係實
    體法上賦予法院得為自由裁量之事項，刑輕重，既屬事實審
    法院得依職權自由裁量之事項，苟已斟酌刑法第57條各款所
    列情狀而未逾越法定刑度，不得遽指為違法，若無過重或失
    輕之不當情形，則上級審法院對下級審法院之職權行使，原
    則上應予尊重。又量刑係法院就繫屬個案犯罪之整體評價，
    其裁量是否適當，應就判決之整體觀察為綜合考量，不可摭
    拾其中片段，遽予評斷。經查：本件原判決就其刑之裁量，
    已審酌被告素行尚佳，其違反駕駛人應注意車前狀況，隨時
    採取必要之安全措施，而依當時情形又無不能注意之情事，
    竟疏未注意，貿然左轉，顯有過失，被害人林玉雲所受傷勢
    之程度，迄今仍未與被害人成立和解，賠償損害，兼衡被告
    生活狀況、智識程度，及犯後坦承犯行之態度等一切情狀，
    在適法範圍內行使裁量權，核無量刑違法或不當之情形，檢
    察官上訴指為輕判，被告上訴認為過重，均無理由，應予駁
    回。末查：被告未曾因故意犯罪受有期徒刑以上刑之宣告，
    有本院被告前案紀錄表在卷可憑，其因疏忽，致被害人受傷
    ，於本院審理中與被害人和解，依約償付被害人新臺幣700,
    000 元（見卷內調解書及第一產物保險股份有限公司付款明
    細表等影本），告訴代理人復到庭表明被害人與被告間已經
    達成和解，請求庭上從輕量刑，給被告自新機會等語（見本
    院審判筆錄）。堪認被告已獲被害人宥恕，歷此偵、審暨科
    刑教訓後，當知所警惕，信無再犯之虞，本院因認對其宣告
    之刑以暫不執行為適當，爰依刑法第74條第1 項第1 款規定
    ，併予諭知緩刑三年，以啟自新。
四、本院依檢察官之聲請，就被害人林玉雲受傷及癒後狀況函詢
    臺北市立聯合醫院結果，覆稱被害人因創傷性顱內出血、右
    手肱骨骨折等接受開顱及骨科內固定等手術，術後生命跡象
    尚稱穩定，但仍有認知功能不佳、語言功能受影響、四肢無
    力，尤其右上肢因骨折術後活動度受限，且仍不時有頭痛、
    頭暈等症狀，生活無自理能力，需要專人照顧等語，固有臺
    北市立聯合醫院100 年4 月18日北市醫和字第 10030925800
    號函存卷可考。惟稱重傷害者，謂係以毀敗視能、聽能、語
    能、味能、嗅能、或一肢以上之機能或生殖機能或其他於身
    體或健康有重大不治或難治之傷害而言，刑法第10條第4 項
    第1 至6 款分別定有明文。其中所謂其他於身體或健康有重
    大不治或難治之傷害，係指傷害重大，且不能治療或難以治
    療者而言。本件被害人所受傷害雖甚嚴重，然未達機能完全
    喪失之毀敗程度，又其因骨折固定手術，致活動受限，無法
    自理生活，為其骨傷痊癒前一時之狀態，非不治或難治之傷
    害，尚難認定為刑法上之重傷害。此外，關於被害人於本件
    道路交通事故發生時，究係牽腳踏車行走在行人穿越道上之
    行人，或騎腳踏車穿越道路，由於該路口監視器尚未啟用（
    見99年度偵字第22232 號偵查卷第57頁），卷內除被害人之
    腳踏車留有前車頭菜籃受撞微凹之跡（見99年度偵字第2223
    2 號偵查卷第15頁）外，復無其他積極事證足以認定之，致
    被告及告訴代理人各執一詞。茲因其事實如何，攸關被告所
    為應否依道路交通管理處罰條例第86條第1 項規定加重其刑
    ，依罪疑應為有利於被告認定之原則，尚無從遽斷被害人當
    時為行人。均附此敘明。
據上論結，應依刑事訴訟法第368條、第373條，刑法第74條第 1
項第1款，判決如主文。
本案經檢察官陳玉珍到庭執行職務。
中    華    民    國   100    年     6    月    14    日
                  刑事第十二庭  審判長法  官   蔡永昌
                                      法  官   王美玲
                                      法  官   蔡新毅
以上正本證明與原本無異。
不得上訴。
                                      書記官   賴立旻
中    華    民    國   100    年    6     月    15    日
※附件
臺灣臺北地方法院刑事判決             99年度交易字第926號
公  訴  人  臺灣臺北地方法院檢察署檢察官
被      告  張金生
上列被告因業務過失傷害案件，經檢察官提起公訴（九十九年度
偵字第二二二三二號），被告就被訴事實為有罪之陳述，本院裁
定改行簡式審判程序，判決如下：
    主      文
張金生犯業務過失傷害罪，處有期徒刑參月，如易科罰金，以新
臺幣壹仟元折算壹日。
    事實及理由
一、本案之犯罪事實、證據，除犯罪事實部分補充：「張金生肇
    事後，於有偵查犯罪職權之公務員發覺其犯罪前，不逃避留
    在現場，並當場向前往現場處理本件車禍之員警坦承肇事而
    自首，且接受裁判」；證據部分補充：「被告於本院審理時
    之自白」外，餘均引用如附件檢察官起訴書之記載。
二、本件被告張金生所犯業務過失傷害罪，非為死刑、無期徒刑
    、最輕本刑為三年以上有期徒刑之罪，或高等法院管轄第一
    審案件，且被告於本院審理時，先就被訴事實為有罪之陳述
    ，於經告知被告簡式審判程序之旨，並聽取公訴人、被告之
    意見後，由本院裁定適用簡式審判程序。
三、核被告張金生所為，係犯刑法第二百八十四條第二項前段之
    業務過失傷害罪，起訴書誤植為同法第二百八十四條第一項
    前段之過失傷害罪，業據檢察官當庭請求更正，附此敘明。
    又被告肇事後，於其上開犯行尚未為任何有偵查犯罪職權之
    公務員知悉前，不逃避留在現場，並當場向前往現場處理之
    臺北市政府警察局中正一分局交通分隊警員洪治世承認其為
    肇事人，此有道路交通事故肇事人自首情形紀錄表一紙附卷
    可查（見九十九年度偵字第二二二三二號偵查卷第二一頁）
    ，被告嗣亦未逃避偵審，合於自首之要件，依刑法第六十二
    條前段規定減輕其刑。爰審酌被告素行尚佳，有臺灣高等法
    院被告前案紀錄表一紙在卷可稽，其違反駕駛人應注意車前
    狀況，隨時採取必要之安全措施，而依當時情形又無不能注
    意之情事，竟疏未注意，貿然左轉，顯有過失，告訴人林玉
    雲所受傷勢之程度，迄今仍未與告訴人成立和解，賠償損害
    ，兼衡被告生活狀況、智識程度，及犯後坦承犯行之態度等
    一切情狀，量處如主文所示之刑，並諭知易科罰金之折算標
    準，以資懲儆。
據上論斷，應依刑事訴訟法第二百七十三條之一第一項、第二百
九十九條第一項前段、第三百十條之二、第四百五十四條第二項
，刑法第二百八十四條第二項前段、第四十一條第一項前段、第
六十二條前段，刑法施行法第一條之一，判決如主文。
本案經檢察官盧慧珊到庭執行職務
中    華    民    國   100    年    1     月    20    日
                  刑事第十一庭    法  官  詹慶堂
以上正本證明與原本無異。
如不服本判決應於收受送達後10日內向本院提出上訴書狀，並應
敘述具體理由；其未敘述上訴理由者，應於上訴期間屆滿後20日
內向本院補提理由書（均須按他造當事人之人數附繕本）「切勿
逕送上級法院」。告訴人或被害人如對於本判決不服者，應具備
理由請求檢察官上訴，其上訴期間之計算係以檢察官收受判決正
本之日期為準。
                                  書記官  蔡易霖
中    華    民    國   100    年    1     月    20    日
刑法第二百八十四條（過失傷害罪）
因過失傷害人者，處六月以下有期徒刑、拘役或五百元以下罰金
，致重傷者，處一年以下有期徒刑、拘役或五百元以下罰金。
從事業務之人，因業務上之過失傷害人者，處一年以下有期徒刑
、拘役或一千元以下罰金，致重傷者，處三年以下有期徒刑、拘
役或二千元以下罰金。